【裁判字號】    98,台上,7483
【裁判日期】    981210
【裁判案由】    違反毒品危害防制條例
【裁判全文】
最高法院刑事判決            九十八年度台上字第七四八三號
上  訴  人  甲○○
上列上訴人因違反毒品危害防制條例案件，不服台灣高等法院台
中分院中華民國九十八年九月三十日第二審更審判決（九十八年
度重上更(三)字第四九號，起訴案號：台灣台中地方法院檢察署九
十五年度偵字第一一五六七、一一五六八號），提起上訴，本院
判決如下：
    主  文
上訴駁回。
    理  由
按刑事訴訟法第三百七十七條規定，上訴於第三審法院，非以判
決違背法令為理由，不得為之。是提起第三審上訴，應以原判決
違背法令為理由，係屬法定要件。如果上訴理由書狀並未依據卷
內訴訟資料，具體指摘原判決不適用何種法則或如何適用不當，
或所指摘原判決違法情事，顯與法律規定得為第三審上訴理由之
違法情形，不相適合時，均應認其上訴為違背法律上之程式，予
以駁回。本件原判決已明依憑證人施文村、李文興於第一審之
證述，佐以上訴人甲○○於警詢、檢察官訊問時及第一審、更二
審、原審之供述，並有門號0000000000、00000
00000行動電話之通聯紀錄等在卷可稽，暨原判決附表（下
稱附表）所示之物扣案可資佐證。附表編號一、三所示之物，經
法務部調查局鑑定結果，認定含有第一級毒品海洛因成分；編號
二所示之物，經內政部警政署刑事警察局鑑定結果，認定含有甲
基安非他命成分等情，分別有法務部調查局民國九十五年六月三
十日調科壹字第120018107 號、內政部警政署刑事警察局九十六
年三月六日刑鑑字第0960026586號、九十六年八月三十一日刑鑑
字第0960125068號鑑定書在卷可按，資以認定上訴人有原判決事
實欄所認定之犯罪事實。對於上訴人所辯：伊購入扣案之海洛因
及甲基安非他命，係供自行施用，並未意圖販賣而持有云云，何
以不足採取，亦已憑卷內證據資料，於理由內詳為指駁說明。並
明上訴人有原判決事實欄所記載之犯罪紀錄，有卷附之台灣高
等法院被告前案紀錄表可按，其受有期徒刑之執行完畢後，五年
以內故意再犯有期徒刑以上之罪，應依刑法第四十七條第一項規
定，論以累犯並加重其刑（法定本刑為無期徒刑部分，依法不予
加重）；上訴人持有之海洛因及甲基安非他命數量不多，倘科以
意圖販賣而持有第一級毒品罪之法定最低本刑有期徒刑十年，猶
嫌過重，客觀上足以引起一般之同情，情輕法重，其犯罪情狀顯
可憫恕，爰依刑法第五十九條之規定，酌予減輕其刑，並先加後
減之。因而撤銷第一審之無罪判決，改判依刑法第五十五條之想
像競合犯規定，從一重論以上訴人意圖販賣而持有第一級毒品罪
（累犯），量處有期徒刑七年六月，並為相關從刑之諭知；又
明不能證明上訴人有其餘被訴之販賣、運輸第一級、第二級毒品
之犯行，因此部分與經論罪科刑部分，有實質上一罪關係，爰不
另為無罪之諭知。原判決已明所憑之證據及其認定之理由，所
為論斷與卷內證據資料相符，從形式上觀察，並無何違背法令之
情形存在。上訴意旨略以：(一)原審於九十八年七月十六日進行審
判程序，未能終結，改於同年九月十六日續行審判程序，間隔已
逾十五日，又參與審判之法官更易，審判長於續行審判程序時，
雖有諭知更新審判程序，卻未命書記官朗讀前次審判程序筆錄，
即逕行辯論終結，所踐行審判程序，顯非適法。(二)警方未取得上
訴人出於自願性同意，逕行搜索上訴人所駕駛車輛，亦未獲得上
訴人之女友林金葉同意，擅自搜索林金葉所有位在台中縣大里市
○○街四四號之房屋（下稱本房屋），因此查獲扣押之海洛因及
甲基安非他命，係屬違法搜索取得之證物，應無證據能力。原判
決採取警方違法搜索取得之海洛因及甲基安非他命，據以認定上
訴人犯罪事實，有採證不合證據法則之違法。(三)上訴人係將海洛
因及甲基安非他命放置在其駕駛之車輛上，並未隨身帶入「金錢
豹遊藝場」；又扣案之海洛因及甲基安非他命，每包重量各有不
同，與一般用以販賣之毒品每包重量大體相同之情形迥異，不能
因此證明上訴人有販賣毒品之意圖。又上訴人沾染施用海洛因及
甲基安非他命之惡習已有多年，自身毒癮甚大，而上訴人正欲與
女友前往外地遊玩，才攜帶多包海洛因及甲基安非他命外出；扣
案之海洛因及甲基安非他命數量不多，足證上訴人持有毒品確實
供自己施用而已。原判決漏未審酌上情，遽認上訴人意圖販賣而
持有海洛因及甲基安非他命，於法有違。(四)原判決說明上訴人於
購入海洛因之短短數小時內，除將之分裝成三十一包外，又攜帶
其中十九包及其他甲基安非他命六包外出等語，似已認定上訴人
分裝甫購入之海洛因之目的，並非供自己施用，卻又說明難以經
警查獲分裝海洛因之工具，即遽認上訴人於購入之初，已有販賣
營利意圖，不無判決理由矛盾之違法。(五)依李文興於第一審所證
情節，足認上訴人、李文興於九十五年五月二十五日之對話內容
，核與交易毒品無關。原判決援引上述李文興之證詞，資為不利
於上訴人之認定，有判決理由矛盾之違法。(六)原判決就海洛因、
甲基安非他命之外包裝，以不能與毒品析離為由，併依毒品危害
防制條例第十八條第一項之規定，諭知沒收銷燬之，而未適用同
條例第十九條第一項之規定，諭知沒收，有判決適用法則不當之
違法云云。經查：(一)刑事訴訟法第三百六十四條規定，第二審之
審判程序固準用同法第二百九十二條、第二百九十三條之規定，
即參與審判之法官有更易者，或前、後次審判期日間隔至十五日
以上者，應更新審判程序。然此更新審判程序之規定，旨在促使
法院於續行審判程序時，重新踐行法定審判程序，即必須有更新
審判程序之實質作為，而非以有無諭知「更新審理」或命書記官
朗讀前次審判程序筆錄，作為判斷標準。原審於九十八年七月十
六日進行審判程序，迄同年九月十六日始續行審判程序，雖已間
隔逾十五日，參與審判之法官並有更易，然審判長於續行審判程
序時，已依法踐行告知刑事訴訟法第九十五條規定之事項、命檢
察官陳述上訴要旨、調查證據及行言詞辯論等法定審判程序等情
，有該次審判程序筆錄可證（見原審卷第八九至九六頁）。原審
既已實際重新依法踐行法定審判程序，審判長未命書記官朗讀前
次審判筆錄，仍屬適法，自無上訴意旨所指審判程序違法之可言
。(二)上訴人雖於原審抗辯警方搜索上訴人所駕駛之車輛及本房屋
，係屬違法搜索，因此取得之證據，並無證據能力等情。但原判
決已詳為說明警方執行搜索上訴人所駕駛之車輛及本房屋，均有
取得上訴人出於自願性同意，係屬合法搜索，因此取得之證據，
具有證據能力所憑之證據及其認定之理由（見原判決第二至九頁
），於法尚無不合。上訴意旨未依據卷內資料具體指摘原判決所
為論述說明有何違法，徒執陳詞再行指稱原判決採證違法，自不
屬上訴第三審之適法理由。(三)證據之取捨與證據之證明力如何，
均屬事實審法院得裁量、判斷之職權；苟其此項裁量、判斷，並
不悖乎經驗法則或論理法則，又於判決內論其何以作此判斷之
心證理由者，即不得任意指摘其為違法，而據為提起第三審上訴
之合法理由。查(1)原判決係審酌上訴人攜帶外出之海洛因及甲基
安非他命，概屬一般零星出售之微量包裝，與放置在本房屋者多
具有相當份量之情形，大異其趣；又上訴人攜帶多包毒品外出，
卻未一併攜帶施用毒品器具，其目的應非供自行施用；上訴人於
李文興來電詢問有無甲基安非他命，竟不予回絕，反而相約前來
見面等事證，據以認定上訴人持有毒品已有販賣營利之意圖（見
原判決第一三至一六頁），尚與事理不悖，係其採證、認事職權
之適法行使，難認於法有違。至於上訴意旨所稱上訴人係將毒品
放置在車輛上，並未隨身攜帶進入「金錢豹遊藝場」；攜帶毒品
之數量不多，每包毒品之重量不盡相同；上訴人毒癮甚大，正要
外出旅遊等情，均與原判決所為認定，不生影響。(2)李文興於第
一審雖證述其於九十五年五月二十五日，係詢問上訴人有無甲基
安非他命，而未明言要向上訴人購買等情（見第一審卷二第九三
至一０二頁）。但販賣毒品係屬嚴重犯罪行為，多會避免明確表
達，又買賣雙方本有相當默契，簡單對話即能理解彼此用意。原
判決審酌李文興所證其與上訴人之全部對話，認定雙方係在討論
買賣甲基安非他命，核與事理無違，難謂有上訴意旨所稱判決理
由矛盾之違法。(四)原判決說明上訴人於購入海洛因短短數小時內
，除將之分裝成三十一包外，又攜帶其中十九包及六包甲基安非
他命外出等語（見原判決第一三頁），重點在闡述上訴人攜帶十
九包海洛因及六包甲基安非他命外出之用意，並未指明上訴人係
為賣出而分裝甫購入之海洛因。原判決先說明上訴人將購入之海
洛因分裝成三十一包，又說明不能證明上訴人係為賣出營利而購
入海洛因（見原判決第二０、二一頁），亦難認有上訴意旨所指
判決理由矛盾之違法。(五)原判決認定扣案之海洛因及甲基安非他
命之外包裝上殘留之海洛因及甲基安非他命，無法析離等情，並
非事理所無。原判決因而依毒品危害防制條例第十八條第一項前
段之規定，諭知殘留海洛因及甲基安非他命之外包裝，應與毒品
一併沒收銷燬之（見原判決第一八頁），難認於法有違。上訴意
旨仍執前詞，或再為事實上之爭執，或徒憑己見，就原審調查、
取捨證據及判斷其證明力之適法行使，及判決內已明白論斷之事
實，任意指摘為違法，核均非適法之第三審上訴理由。應認其上
訴為違背法律上之程式，予以駁回。
據上論結，應依刑事訴訟法第三百九十五條前段，判決如主文。
中    華    民    國  九十八  年  十二    月    十    日
                      最高法院刑事第十二庭
                          審判長法官  黃  一  鑫
                                法官  張  春  福
                                法官  林  勤  純
                                法官  李  錦  樑
                                法官  陳  國  文
      本件正本證明與原本無異
                                      書  記  官
中    華    民    國  九十八  年  十二    月   十六   日
                                                      R


司法院資訊處製作；財團法人民間司法改革基金會備份。
